臺灣臺中地方法院民事判決　94年度訴字第2180號
原　　　告　乙○○
　　　　　　　　　　　55弄4.
訴訟代理人　甲○○○
被　　　告　丙○○
上列當事人間損害賠償事件，本院於94年11月22日言詞辯論終結
，判決如下：
    主      文
被告應給付原告新臺幣107,072元及自民國94年10月4日起至清償
日止，按年息百分之五計算之利息。
原告其餘之訴駁回。
訴訟費用由被告負擔十分之二，餘由原告負擔。
本判決原告勝訴部分得假執行。
原告其餘假執行之聲請駁回。
    事實及理由
一、原告主張：被告於民國92年10月2日18時20分許，騎乘車牌
    號碼ＪＡＹ－128號重型機車，沿台中縣龍井鄉○○路○段88
    號後方不知名農路由北往南行駛至另一交岔路口時，與原告
    所騎乘車牌號碼ＦＡ６－222號、沿上開中華路2段88號後方
    不知名農路由東往西方向行駛之重型機車相撞，致原告人車
    倒地，受有腦挫傷出血、鼻挫傷出血、水腦症及腦脊髓循環
    不良之傷害。原告因而支出醫療費用新台幣（下同）38,721
    元。原告所受傷害若有惡化，需手術放置腦室－腹腔引流管
    ，故仍需門診繼續追蹤治療，期間均不能工作。而原告受傷
    前與舅舅從事土木工作，每日薪資1,800元，因無法取得工
    資扣繳憑單，以勞工基本工資每月15,840元，自92年10月2
    日起先行請求2年不能工作之損失，共380,160元。原告住院
    期間，院方曾發出病危通知，迄今仍留有水腦症之後遺症，
    記憶力減退、雙腳無力，腦室擴大、腦脊髓循環障礙，每日
    頭昏腦脹，喪失工作能力，如需治療，仍需施行開顱手術，
    精神痛苦不言可喻，況原告年紀尚輕，婚姻及前途均受影響
    ，為此請求被告賠償精神上損失1,000,000元。本件事故係
    因被告無照駕駛重型機車，復未注意車前狀況，亦未採取必
    要之安全措施，而依當時並無不能注意之情事，竟疏於注意
    而造成，雖經鑑定結果，原告亦有過失，然被告係無照駕駛
    ，故原告主張被告應負50％之過失責任。原告請求之金額依
    上開比例計算，即為709,444元。爰依侵權行為之損害賠償
    請求權，請求被告給付前開費用。並聲明：(一)被告應給付原
    告709,444元，及自起訴狀繕本送達翌日起至清償日止，按
    年息5%計算之利息；(二)願供擔保，請准宣告假執行。
二、被告抗辯：本件事故主要肇因於原告超速、未開燈、未遵守
    道路優先權，未戴安全帽且撞及被告機車中間腳踏板，並非
    被告造成，由被告受傷部位及撞擊位置均證明被告依規定車
    速行駛，另被告雖無重型機車駕駛執照，但有自小客車駕駛
    執照，且平日往來鄉○○路均賴機車代步，故機車駕駛能力
    亦非本件事故發生之原因，原告受傷並非被告造成。縱認被
    告有過失，原告應負90％以上之過失責任。原告並無工作之
    事實，故無不能工作之損失。原告請求賠償精神上損失於法
    無據。並聲明：原告之訴駁回。
三、兩造不爭執之事實：
(一)被告於92年10月2日18時20分許，騎乘車牌號碼ＪＡＹ－128
    號重型機車，沿台中縣龍井鄉○○路○段88號後方不知名農
    路由北往南行駛至另一交岔路口時，與原告所騎乘車牌號碼
    ＦＡ６－222號、沿上開中華路2段88號後方不知名農路由東
    往西方向行駛之重型機車相撞，致原告人車倒地，受有腦挫
    傷出血、鼻挫傷出血、水腦症及腦脊髓循環不良之傷害。
(二)原告因而支出醫療費38,721元。
(三)本件經台灣省台中縣區車輛行車故鑑定委員會鑑定結果，原
    告駕駛ＦＡ６－222重機車行經狹路無號誌交岔路口，未注
    意車前狀況，未停讓右方車先行，為肇事主因；被告駕駛Ｊ
    ＡＹ－128重機車行經狹路無號誌交岔路口，未注意車前狀
    況，為肇事次因。無照駕車有違規定。
(四)原告就本件與有過失。
四、得心證之理由：
    兩造厥有爭執者，為被告就本件是否應負侵權行為責任，過
    失比例為何？原告是否有不能工作之損失？及原告得否請求
    賠償精神上損失？查：
(一)原告主張被告於92年10月2日18時20分許，騎乘車牌號碼Ｊ
    ＡＹ－128號重型機車，沿台中縣龍井鄉○○路○段88號後方
    不知名農路由北往南行駛至另一交岔路口時，與原告所騎乘
    車牌號碼ＦＡ６－222號、沿上開中華路2段88號後方不知名
    農路由東往西方向行駛之重型機車相撞，致原告人車倒地，
    受有腦挫傷出血、鼻挫傷出血、水腦症及腦脊髓循環不良傷
    害之事實，業據原告提出診斷證明書、本院94年度交易字第
    35號刑事判決、臺灣省臺中縣區車輛行車事故鑑定委員會鑑
    定意見書為證，並有臺灣臺中地方法院檢察署93年度偵字第
    82467號、本院94年交易字第35號過失傷害案件卷證資料可
    稽，堪認為真實。按駕駛人應注意車前狀況，隨時採取必要
    安全措施；汽車行駛至無號誌之交岔路口，應減速慢行，作
    隨時停車之準備，道路交通安全規則第94條第3項、第93條
    第1項第3款分別定有明文。被告雖辯稱：本件事故主要肇因
    於原告超速、未開燈、未遵守道路優先權，未戴安全帽且撞
    及被告機車中間腳踏板，並非被告造成，由被告受傷部位及
    撞擊位置均證明被告依規定車速行駛，另被告雖無重型機車
    駕駛執照，但有自小客車駕駛執照，且平日往來鄉○○路均
    賴機車代步，故機車駕駛能力亦非本件事故發生之原因，原
    告受傷並非被告造成云云，並據其提出前開鑑定意見書、受
    損車輛照片、診斷證明書、汽車駕駛執照及估價單為證。惟
    查系爭事故地點台中縣龍井鄉○○路○段88號後方不知名農
    路係無號誌之交岔路口，被告於92年10月2日18時20分許，
    騎乘車牌號碼ＪＡＹ－128號重型機車，乃沿該台中縣龍井
    鄉○○路○段88號後方不知名農路由北往南行駛，原告於前
    開時地，則騎乘車牌號碼ＦＡ６－222號重型機車由東往西
    方向行駛，原告駕駛車輛之前車頭與被告駕駛車輛之左側車
    身於該路口內相撞及，交岔路口內並有1. 7米刮地痕，原告
    駕駛車輛倒停於其行向過路口1.5米農路內，路旁有血跡，
    被告駕駛車輛倒停於其行向過路口3.6米水溝上，被告於警
    訊及偵查中均陳述：行經事故路口時，時速約三十公里，並
    於偵查中陳述：過路口時沒有停下來看左右來車等語，有被
    告之警偵訊筆錄、現場照片、道路交通事故現場圖、調查報
    告表附於前開偵查卷內可憑。即知被告駕車行經前開無號誌
    交岔路口之事故路口自應加以注意車前狀況，採取必要之安
    全措施，並減速慢行，作隨時停車之準備，且依當時路狀，
    又無不能注意之情形，竟疏不注意為之，以致肇事，致原告
    受傷，顯違上開道路交通安全規則第94條第3項、第93條第1
    項第3款之規定而有過失。被告上開其無過失及原告所受之
    本件傷害並非被告造成云云之抗辯，即無可採。再雖兩造就
    原告與有過失比例亦有爭執。然如前述，本件事故，原告行
    駛路線乃左方車輛，且原告於偵查中亦陳述：行經前開事故
    路口時時速約五、六十公里，亦有原告之偵訊筆錄附於前開
    偵查卷內可憑。即知原告顯駕駛左方車未暫停讓被告駕駛右
    方車先行，且亦疏未注意車前狀況，亦未減速慢行，作隨時
    停車之準備，亦有違道路交通安全規則第93條第1項第2款、
    第94條第3項及第102條第1項第2款規定，亦有過失。本件經
    送台灣省台中縣區車輛行車故鑑定委員會鑑定結果，亦認原
    告駕駛ＦＡ６－222重機車行經狹路無號誌交岔路口，未注
    意車前狀況，未停讓右方車先行，為肇事主因；被告駕駛Ｊ
    ＡＹ－128重機車行經狹路無號誌交岔路口，未注意車前狀
    況，為肇事次因，亦同此見解，亦有鑑定意見書附於前開偵
    查卷內可稽。本院審酌上開情節，認兩造之過失比例為7：3
    。
(二)按因故意或過失，不法侵害他人之權利者，負損害賠償責任
    ；汽車、機車或其他非依軌道行駛之動力車輛，在使用中加
    損害於他人者，駕駛人應賠償因此所生之損害；不法侵害他
    人之身體或健康者，對於被害人因此喪失或減少勞動能力，
    或增加生活上之需要時，應負損害賠償責任；再不法侵害他
    人之身體、健康，或不法侵害其他人格法益而情節重大者，
    被害人雖非財產上之損害，亦得請求賠償相當之金額，民法
    第184條第1項前段、第191條之2前段、第193條第1項及第19
    5條第1項分別定有明文。查被告既因過失，致原告受有前揭
    傷害，被告顯然過失不法侵害原告之身體、健康人格權，揆
    之上開規定，被告自應負侵權行為損害賠償責任。玆審酌原
    告所請求之各項損害賠償金額如下：
１、醫療費用：
    原告主張其因而支出醫療費用38,721元之事實，業據其提出
    光田綜合醫院醫療費用收據為證，並為被告所不爭執，堪認
    為真實。惟原告就此部分之醫療費用其中請領診斷證明書之
    費用計有92年11月8日120元，93年2月5日100元，93年9月8
    日15元，94年9月8日60元，合計295元，核非回復原告所受
    損害所必要之費用，應扣除外，其餘費用均係醫療所必須。
    被告應給付原告上開費用，依其過失比例計算即為11,528
    ｛（38,721－295）x3/10= 11,528，小數點以下四捨五入｝
    元。原告就此部分之請求，即於11,528元範圍內為有理由，
    逾此部分之請求，即屬無據。
２、不能工作之損失：
    原告主張其受傷前與舅舅從事土木工作，每日薪資1,800元
    ，因無法取得工資扣繳憑單，以勞工基本工資每月15,840元
    ，自92年10月2日起先行請求2年不能工作之損失，共380,16
    0元等情，因其未能提出扣繳憑單以供證明，自未能認其受
    傷前每日工資1,800元云云之主張為真實。而被告雖抗辯：
    原告並無工作之事實，故無不能工作之損失云云。惟如原告
    果因本件事故致不能工作，自不得以其於受傷前無工作，即
    謂其未受有因而不能工作之損失。則原告主張以基本工資計
    算其因而不能工作之損失，尚屬合理。被告前開抗辯，並無
    可採。又雖原告主張其自92年10月2日起先行請求2年不能工
    作之損失云云。然經本院向光田綜合醫院函查原告所受本件
    傷害因而不能工作之期日共計若干？惠請予以函覆並請檢送
    相關資料過院結果，該院函以：原告於92年10月2日至10月
    25日住院共計24天，自92年10月30日至94年10月27日門診治
    療共計11次，在此期間病人能否有工作則不得而知，亦有該
    院94年11月10日 (94)光醫事字第9400905號函及該函檢附之
    原告病歷在卷可憑。是僅能認原告因本件事故不能工作之日
    數僅有其因本件事故住院及門診之期間即總計35（24＋11
    ＝35）日。原告主張逾此日數之部分，即難認為真實。原告
    請求被告應賠償其不能工作之損失，依被告過失比例計算即
    為5,544元（計算方式：15,840x35／30x3/10= 5,544）。原
    告此部分之請求即於5,544元之範圍內為有理由，逾此範圍
    之請求，即屬無據。
３、精神慰撫金：
    按慰撫金之酌給標準與財產上損害之計算不同，然非不可斟
    酌雙方身分資力與加害程度，及其他各種情形核定相當之數
    額，最高法院著有51年度台上字第223號判例意旨足資參照
    。原告因本件車禍受有腦挫傷出血、鼻挫傷出血、水腦症及
    腦脊髓循環不良之傷害，於92年10月2日至10月25日住院共
    計24天，並曾病危，其後並需要門診治療，除有前開診斷證
    明書、病歷資料可佐外，並有原告提出之病危通知單在卷可
    憑，身體自蒙巨痛，精神上受有痛苦。查原告為國中畢業，
    無所得資料，無存款，無動產及不動產，沒有任何財產，被
    告為國中畢業，前任職於高禎實業有限公司、吉昶有限公司
    ，當磚塊、磁磚搬運工，月薪約30,000多元，目前沒有工作
    ，為家管，有一輛已出售而未過戶之汽車，無存款，無不動
    產，業據兩造分別陳明在卷，並有財政部臺灣省中區國稅局
    沙鹿稽徵所94年11月3日中區國稅沙鹿四字第0940033126號
    函、台中縣稅捐稽徵處沙鹿分處94年11月10日中縣稅沙分土
    字第0940018335號函所檢送兩造之93年度綜合所得稅各類所
    得資料清單及歸戶財產查詢清單附卷可參。從而，本院斟酌
    兩造前述之身分地位、教育程度、經濟能力，被告之加害情
    形，原告所受傷害傷勢，心理及生理上所受之痛苦折磨等一
    切情狀，原告請求精神慰撫金1,000,000元尚嫌過高，應認
    以300,000元為適當。原告請求被告賠償原告精神慰撫金，
    依被告過失比例計算即於90,000元（300,000×3/10＝ 90,
    000）之範圍內為有理由，逾此範圍之請求，即屬無據。
(三)從而，原告依民法第184條第1項前段、第191條之2前段、第
    193條第1項及第195條第1項之規定，請求被告給付107,072
    （11,528＋5,544＋90,000＝107,072）元及自起訴狀繕本送
    達翌日即自94年10月4日起至清償日止，按年息百分之五計
    算之範圍內，洵屬正當，應予准許。逾此範圍之請求，即屬
    無據，應予駁回。本判決原告勝訴部分，為所命給付之金額
    未逾500,000元之判決，爰依職權宣告假執行。至原告其餘
    假執行之聲請，則因訴之駁回而失所依據，不應准許，應予
    駁回。
五、訴訟費用負擔之依據：民事訴訟法第79條。
中　　華　　民　　國　　94　　年　　12　　月　　1 　　日
                  民事第二庭    法  官  陳秋月
正本係照原本作成。
如對本判決上訴，須於判決送達後20日內向本院提出上訴狀。
中　　華　　民　　國　　94　　年　　12　　月　　1 　　日
                                書記官  黃舜民
